臺灣臺北地方法院民事裁定
110年度家暫字第145號
聲  請  人  詹艷君  



相  對  人  潘仕明  
上列當事人間因監護宣告事件，聲請人聲請暫時處分，本院裁定
如下： 
    主  文
聲請駁回。
聲請程序費用由聲請人負擔。
    理  由
一、按法院就已受理之家事非訟事件，除法律別有規定外，於本
    案裁定確定前，認有必要時，得依聲請或依職權命為適當之
    暫時處分。但關係人得處分之事項，非依其聲請，不得為之
    ；關係人為前項聲請時，應表明本案請求、應受暫時處分之
    事項及其事由，並就得處分之事項釋明暫時處分之事由，家
    事事件法第85條第1 項、第2 項定有明文。又法院受理本法
    第164 條第1 項第1 款監護宣告事件後，於為監護宣告或本
    案裁定確定前，得為下列之暫時處分：㈠命關係人支付應受
    監護宣告人維持適當生活及醫療所需之各項必要費用。㈡命
    關係人協助使受監護宣告人就醫所必要之一切行為。㈢禁止
    關係人處分應受監護宣告人之財產。㈣保存應受監護宣告人
    財產所必要之行為。㈤其他法院認為適當之暫時性舉措。法
    院核發前項暫時處分，應審酌應受監護宣告人之最佳利益，
    此觀家事非訟事件暫時處分類型及方法辦法第16條規定自明
    。
二、聲請意旨略以：相對人為聲請人之夫，相對人罹患失智症，
    身體器官退化，雖未就醫診治，服用藥物，惟幾近足不出戶
    ，難以行動，記憶力及認知已不若正常人一般，顯已無處理
    自己事務之能力，由聲請人長期照護相對人。相對人為軍職
    退休人員，長期居住於臺北市長春路之「如意新村」内，該
    房舍係國防部所有，供當時軍方人員居住使用，惟現今國防
    部欲將「如意新村」宿舍及坐落之土地收回，重新進行都市
    更新之計晝，並由「國家住宅及都市更新中心」推出「臺北
    市安居專案」，補助原居於「如意新村」之軍方人員及眷屬
    ，如該區域之住戶能自行搬遷，依該專案内容，均可獲得金
    額之補助。依相對人目前條件，將可獲得初估至少新臺幣（
    下同）200多萬元以上不等之補償金額，並在民國110年3月3
    1日，已進行說明會，講解專案内容。在此有利補償方案下
    ，該「如意新村」之多數住戶，已全部舉家遷移完畢，迄今
    僅剩兩造所居之「唯一」住戶，未能及時與「國家住宅及都
    市更新中心」進行簽約，「如意新村」所坐落之土地，目前
    未能進行都市更新計晝。又因相對人年事已高，各方面生活
    能力均已退化，未能如實暸解國防部之立意良善及「國家住
    宅及都市更新中心」所推出之「臺北市安居專案」内容，遲
    遲無法作出對己有利之簽約行為，而該方案最後得適用之期
    限為110年12月31日，故核發本件暫時處分，確有急迫進行
    之必要。聲請人已向鈞院聲請監護宣告，現正審理當中，併
    請審酌相對人對外為「臺北市安居專案」之簽約時，確有委
    由他人代理之需，否則無從正確暸解，而上開監護宣告案件
    在鈞院尚未裁定確定或終結前，基於相對人利益之需要，確
    有定代理人以保護相對人利益之必要。且聲請人為相對人之
    配偶，情誼至親，亦願任繼續照護相對人，適宜為相對人之
    代理人，是為相對人之最佳利益，於上開監護宣告確定或終
    結前，應由聲請人擔任相對人與「國家住宅及都市更新中心
    」簽訂「臺北市安居專案」之契約之代理人，以維妥善確保
    相對人之權益爰依家事事件法第85條第1 項聲請暫時處分等
    語。
三、經查：
　㈠聲請人前向本院聲請對相對人為監護宣告事件，業經本院以1
    10 年度監宣字第566號受理在案，業經本院調取上開事件卷
    宗查閱屬實。
　㈡惟依上揭家事非訟事件暫時處分類型及方法辦法第16條規定
    ，聲請人聲請暫由其擔任相對人簽訂契約之代理人之暫時處
    分部分，並非上開辦法所列舉得為聲請之類型。又聲請人主
    張相對人罹患失智症，身體器官退化，難以行動，記憶力及
    認知已不若正常人一般，已無處理自己事務之能力等事實，
    並未提出就醫紀錄或病歷資料等證據供本院審酌，於本院11
    0 年度監宣字第566號監護宣告事件中亦遲未補正相關資料
    ，是相對人是否已達因心智缺陷，致不能為意思表示或受意
    思表示，或不能辨識其意思表示效果之程度，尚屬有疑，故
    依聲請人上開所陳及所舉證據，尚不足認定有由本院選定相
    對人代理人之暫時處分事項之急迫性及必要性。再者，聲請
    人所稱「臺北市安居專案」之契約內容不明，經本院於110
    年9月16日以北院忠家坤110年度家暫字第145號函通知聲請
    人補正簽約之契約文件，聲請人迄今未補正，本院亦無從審
    酌契約文件內容是否符合相對人之最佳利益。綜上，聲請人
    聲請暫由聲請人擔任相對人之代理人簽訂契約之暫時處分，
    於法尚有未合，應予駁回。
四、爰裁定如主文。
中　　華　　民　　國　  110   年　　11　 月　　22　　日
                  家事法庭    法  官  蔡寶樺
以上正本係照原本作成。
如對本裁定抗告須於裁定送達後10日內向本院提出抗告狀（須附
繕本），並應繳納抗告費新台幣1,000 元。
中　　華　　民　　國　  110　 年　　11 　月　　22　　日
                              書記官  張妤瑄